【裁判字號】    97,易,1548
【裁判日期】    971117
【裁判案由】    竊盜
【裁判全文】
臺灣臺南地方法院刑事判決              97年度易字第1548號
公  訴  人  臺灣台南地方法院檢察署檢察官
被      告  丙○○
上列被告因竊盜案件，經檢察官提起公訴（97年度偵字第10901號）
，本院判決如下：
    主  文
丙○○攜帶凶器，毀越牆垣竊盜，處有期徒刑壹年。
    事  實
一、丙○○基於意圖為自己不法所有之犯意，於民國（下同）97
    年3月19日凌晨後仍屬夜間之某時，持客觀上足以對人之身
    體、生命構成危害，可剪開鐵片之兇器，至臺南縣善化鎮○
    ○路48號、由乙○○開設之「阿惠檳榔攤」鐵皮屋後方廁所
    外，以該兇器將廁所下方之鐵皮牆壁剪開一可供1人通過之
    正方形破洞，入內竊取乙○○所有之現金新臺幣（下同）
    8,000餘元及顏色為紅、白色，序號為000000000000000之NO
    KIA牌5200型手機1隻（下稱系爭手機），得手後隨即離去。
    迨同年4月5日，丙○○將該手機以500元售予連玉珍經營之
    萬億通信有限公司（下稱萬億公司），連玉珍購入後復將該
    手機交予其妯娌陳秀香使用，因所發射訊號為警偵測，經比
    對序號後向連玉珍查詢，始查獲上情。
二、案經臺南縣警察局善化分局報請臺灣臺南地方法院檢察署檢
    察官偵查起訴。
    理  由
壹、證據能力部分：
一、按被告以外之人於審判外之言詞或書面陳述，除法律有規定
    者外，不得作為證據。又被告以外之人於偵查中向檢察官所
    為之陳述，除顯有不可信之情況者外，得為證據。再被告以
    外之人於審判外之陳述，雖不符刑事訴訟法第159條之1至同
    條之4之規定，而經當事人於審判程序同意作為證據，法院
    審酌該言詞陳述或書面陳述作成時之情況，認為適當者，亦
    得為證據；當事人、代理人或辯護人於法院調查證據時，知
    有刑事訴訟法第159條第1項不得為證據之情形，而未於言詞
    辯論終結前聲明異議者，視為有前項之同意。另鑑定人由審
    判長、受命法官或檢察官就下列之人選任一人或數人充之：
    一、就鑑定事項有特別知識經驗者。二、經政府機關委任有
    鑑定職務者。法院或檢察官得囑託醫院、學校或其他相當之
    機關、團體為鑑定，或審查他人之鑑定。鑑定之經過及其結
    果，應命鑑定人以言詞或書面報告，刑事訴訟法（下同）第
    159條第1項、第159條之1第2項、第159條之5、第198條、第
    208條第1項、第206條分別定有明文。
二、查本件由臺南縣警察局出具之鑑驗書1份，係依第206條、第
    208條第1項所為之鑑定，核屬鑑定證據，係屬第159條第1項
    之除外規定，當然具有證據能力。次查證人乙○○、連玉珍
    於偵查中向檢察官所為之陳述，均經踐行調查證人之法定程
    序，亦無不能自由陳述或違法不當取證之情形，核其情狀尚
    無任何顯不可信之情況，依前開規定，亦當然具有證據能力
    。另查被告及公訴人於本院言詞辯論終結前，對證人乙○○
    、連玉珍於警詢時之證言、手機買賣契約書1紙等件，均不
    爭執而未曾聲明異議，本院審核該等言詞或書面陳述作成之
    情況，並無出於不正取供或其他違法不當之情事，且客觀上
    亦無顯不可信之情況，堪認為適當，揆諸前開說明，依法均
    有證據能力，且嗣經本院於審理時提示各該警詢、偵查筆錄
    ，以供被告辯論，而經合法調查，自得為被告犯罪事實之依
    據。
三、至現場採證相片影本13張、手機號碼0000000000、00000000
    00號通聯調閱查詢單各1份等件，係以科技電子或機械運作
    所留存之影像或紀錄，並非供述證據，不受傳聞法則之限制
    ，亦具有證據能力，先此敘明。
貳、實體部分：訊據被告曾與友人前往「阿惠檳榔攤」後方，孰
    料「阿銘」竟提議入內行竊，央請伊為其把風，然遭伊所拒
    ，伊並將「阿銘」拉離現場；其後並將系爭手機售予萬億公
    司等情，惟矢口否認有何加重竊盜犯行，辯稱：案發當時伊
    與友人前往台南市飲酒，並不在現場，系爭手機係「阿銘」
    借伊使用，嗣因「阿銘」向伊借款未還，伊遂將該手機變賣
    抵償云云，經查：
一、「阿惠檳榔攤」係一鐵皮屋，內有一廁所位於該屋後方，與
    道路間相隔一牆，兩側未與外相通，非供人通行而鮮少人至
    等情，業據證人即「阿惠檳榔攤」所有人乙○○於偵查中證
    述：「（檳榔攤是何型式？）是鐵皮屋，約16、17坪，屋內
    還有一房間，有前後兩個門可以出入，側邊有兩扇窗。」、
    「（警方採證時，有在何處採到何物？）警方在鐵皮屋被剪
    破洞處的外面採到2支煙蒂。（你的意思是這2支煙蒂是在檳
    榔攤後面採獲？）是，一般的人不會到檳榔攤後面，那邊不
    是通路。」等語綦詳（見97年度偵字第10901號第10至11頁
    ），復有該檳榔攤後方現場照片1紙在卷足憑（見97年度偵
    字第10901號第19頁下方），堪信為真實。又被告住家與「
    阿惠檳榔攤」相距不遠，騎機車大約2、3分鐘等情，業經被
    告自承在卷（見97年度偵字第10901號第9頁），且被告曾至
    該處購煙乙節，復有證人乙○○於偵查中結證：「（你是否
    認識剛才在庭之被告丙○○？）認識。（他在地方的風評如
    何？）我不太瞭解，他曾經向我買過煙，他那時候沒有工作
    。」等語（見97年度偵字第10901號第11頁），亦足信為真
    實。
二、本案應發生於97年3月19日之夜間，又行竊手法係將鐵皮屋
    廁所位置下方剪出1正方形破洞，而破壞檳榔攤牆垣，再由
    該處入內行竊，共竊得現金約8,000元及系爭手機等情，業
    據證人乙○○於警詢、偵查中證稱：「（檳榔攤何時收攤？
    ）97年3月19日深夜零時左右收攤，我有拉下鐵門和上鎖。
    （何時失竊？）97年3月19日凌晨失竊，我是在同日上午6、
    7點開店時發現。」、「（失竊地點有無門窗遭破壞？歹徒
    由何處侵入？）現場後面鐵皮被歹徒撬開破壞。歹徒由後面
    廁所侵入行竊。（有無財物遭竊？損失多少？有無其他物品
    遭竊？）有。失竊現金約8000元及NOKIA5200手機乙支序號
    000000000000000。無其他物品遭竊。」（見警卷第7頁）、
    「（竊賊如何侵入？）是從我後面房間將牆壁的鐵皮用鐵剪
    剪成一個正方形的破洞後侵入。（被竊何物？）現金大約8
    千元及我的一支NOKIA手機。」等語綦詳（見97年度偵字第
    10901號第10頁），及檳榔攤遭破壞之現場照片附於警卷可
    參，堪信為真實。故本案既係竊賊持工具剪開鐵皮入內，依
    經驗法則自需一定時間及發生不小聲響，而證人乙○○係自
    深夜始離去，於凌晨即開店，故案發時間應在此段時間中之
    夜間，應堪認定。另該檳榔攤既係由鐵皮搭蓋而成之建物，
    鐵皮即係相當一般建物之牆垣，被告剪破鐵皮，核屬毀損檳
    榔攤之牆垣無疑。至本件雖未扣得被告所攜之物，然其既得
    剪破鐵皮屋，客觀上乃係足對人之生命、身體安全構成威脅
    而具有危險性之物，足供作為凶器使用，應堪認定。
三、被告曾於97年3月19日夜間前某日前往「阿惠檳榔攤」，業
    據其自承在卷，而該檳榔攤後方與圍牆間所留煙蒂2枚，其
    上唾液經比對後核與被告DNA相符，有臺南縣警察局97 年7
    月16日南縣警鑑字第0972200831號之鑑驗書1份附卷可佐。
    被告雖以當時係在圍牆外吸煙置辯，然於審判中經檢察官詰
    以抽煙後如何處理煙蒂時，答稱：「我直接丟掉，彈在地上
    」等語（見本院97年11月3日審判筆錄第11頁），是果如其
    所言係在圍牆外抽煙，則煙蒂應見諸圍牆外地上，今煙蒂既
    於圍牆內尋得，足徵被告空言辯稱其係於圍牆外吸煙乙節，
    乃臨訟卸責之詞，委無足採。依此，被告確曾在檳榔攤與圍
    牆間等非供人通行處逗留、吸煙等情，應堪認定。
四、被告於97年4月5日將其所有之SIM卡（號碼：0000000000）
    置入系爭手機內，並收發電話而持有使用該手機，其嗣於同
    日以500元將系爭手機售予萬億公司，該公司人員連玉珍復
    將該手機交由其妯娌陳秀香使用等節，有97年4月15日南縣
    善警偵字0000000000-0號就0000000000之通聯調閱查詢單1
    紙在卷可稽，復業據證人即向丙○○收購手機之萬億公司人
    員連玉珍於警詢中證述：「（你為何會有NOKIA5200型（內
    碼：000000000000000）？）是客人拿到通訊公司來賣的。
    （你於何時？以何價錢？向何人收購該手機？）於97年4月5
    日，以新臺幣500元，向丙○○收購。（陳秀香與你是何關
    係？）是妯娌關係。（陳秀香的行動電話號碼及品牌、型號
    為何？）他的行動電話號碼為0000000000，手機牌子為NOKI
    A牌、5200型手機。（陳秀香所有之行動電話NOKIA牌手機來
    源為何？）是我交給他使用的。」等語可佐（見警卷第10至
    11頁），且有被告與萬億公司97年4月5日手機買賣契約書、
    97年6月3日南縣善警偵字0000000000-0號就0000000000之通
    聯調閱查詢單各1紙在卷足憑，堪信為真實。再被告初於九
    十七年五月十五日警詢中陳稱其於九十年四月於善化鎮太空
    梭網咖被向「阿銘」借得系爭手機，借約一至二星期後，即
    同於該處歸還「阿銘」云云，與上開被告親簽之買賣契約書
    上所載之日期不符，已見其企圖隱匿已於四月五日將手機處
    分轉賣予他人之事實。嗣至偵查中經檢察官質之是否向手機
    出售予萬億公司連玉珍，始不得不坦認上情，惟再推諉係「
    阿銘」因向其借款7、8千元卻無力清償，遂允其轉讓云云。
    惟查：被告當時無業、經濟狀況僅能勉力維持等情，有警詢
    筆錄附卷可稽（見警卷第1頁），是被告手頭既已拮据，究
    否有餘錢7、8千元可資貸與「阿銘」，已非無疑；又被告自
    陳與「阿銘」僅係在網路遊戲及網咖認識（見警卷第3頁）
    ，足見兩人並不熟識，被告果欲貸款予「阿銘」，衡情當會
    要求其簽立借據並詢明其基本資料，以確保日後受償，乃被
    告捨此不由，亦未查明「阿銘」之真實姓名與地址（見警卷
    第3頁），即貸放就被告而言金額非屬少數之款項，顯悖於
    常情；再參諸被告變賣系爭手機僅賣得500元，已如前述，
    其金額與被告所稱之貸款額7、8千元相較，兩者顯不相當，
    衡情被告應會繼續向「阿銘」催討，然其嗣後竟完全未與「
    阿銘」聯絡，任令其賒欠，此亦與常情相違。又被告所供「
    阿銘」之聯絡電話「0000000000」，係由證人甲○○受其胞
    妹李佳蓉之託以其名義申辦供李佳蓉友人綽號「成仔」之楊
    和成使用，亦與被告所供有所出入，此據證人甲○○、李佳
    蓉於本院審理時證稱在卷。準此，被告所辯由「阿銘」處借
    得手機並轉賣云云，無非係諉卸之詞，不足採信。
五、按犯罪事實應依證據認定之，無證據不得推定其犯罪事實，
    固為刑事訴訟法第154條所明定，但認定犯罪事實所憑之證
    據，並不以直接證據為限，即綜合各種間接證據，本於推理
    作用，為認定犯罪事實之基礎，如無違背一般經驗法則，尚
    非法所不許（最高法院78年度台上字第3571號判決參照）。
    查本件被告與失竊之檳榔攤具地緣關係，復參以案發侵入檳
    榔攤之地點人跡罕至，被告卻於案發地點出現，且於案發後
    將失竊之手機供己使用，其後更將之變價出售。被告復為自
    圓其說如何取得系爭手機，復虛捏一客觀上不存在之「阿銘
    」，偽稱其出借該手機並允被告變價抵債云云，然該辯詞委
    無足採，已如前述。本院綜合上開各項間接事證，依據推理
    作用，本於經驗法則，認被告確有公訴人所指之竊盜犯行。
    從而本件事證明確，被告犯行洵堪認定，應依法論科。
六、核被告所為，係犯刑法第321條第1項第第2款、第3款之加重
    竊盜既遂罪。爰審酌被告正值壯年，受有高職教育，竟不思
    向上，謀不勞而獲，攜帶凶器於深夜時間，破壞他人建物之
    牆垣，侵入其內行竊，惡性重大，其所為損害被害人且危害
    社會治安匪淺，毫無尊重他人所有物之體認，欠缺法紀觀念
    ，兼衡其犯罪後猶卸詞矯飾，供詞反覆，態度不佳，全然未
    見悔意等一切情狀，量處如主文所示之刑，以示懲儆。又檢
    察官於起訴時請求宣告強制工作，惟查被告雖於本次犯行後
    復於同年4月間再為竊盜行為乙次，並經檢察官聲請簡易判
    決處刑確定後入監服刑，然該次所宣告之徒刑僅為4月，情
    形非特別嚴重，尚難遽認被告有犯罪之習慣，是本院認此次
    仍以不宣告強制工作為宜，附此敘明。另被告持以作案之兇
    器並未扣案，被告復否認犯行而無從證明該兇器是否為被告
    所有，爰不另諭知宣告沒收。
據上論斷，應依刑事訴訟法第299條第1項前段，刑法第321條第1
項第2款、第3款，判決如主文。
本案經檢察官丁○○到庭執行職務。
中    華    民    國    97    年    11    月    17   日
                  刑事第七庭    法  官  鄧希賢
以上正本證明與原本無異。
如不服本判決應於收受本判決後10日內向本院提出上訴書狀，並
應敘述具體理由。其未敘述上訴理由者，應於上訴期間屆滿後20
日內向本院補提理由書狀（均須按他造當事人之人數附繕本）「
切勿逕送上級法院」。
                                書記官  林怡芳
中    華    民    國    97    年    11    月    17   日
附錄本案論罪科刑法條全文：
中華民國刑法第321條
（加重竊盜罪）
犯竊盜罪而有左列情形之一者，處六月以上、五年以下有期徒刑
：
一、於夜間侵入住宅或有人居住之建築物、船艦或隱匿其內而犯
    之者。
二、毀越門扇、牆垣或其他安全設備而犯之者。
三、攜帶兇器而犯之者。
四、結夥三人以上而犯之者。
五、乘火災、水災或其他災害之際而犯之者。
六、在車站或埠頭而犯之者。
前項之未遂犯罰之。


司法院資訊處製作；財團法人民間司法改革基金會備份。
